【裁判字號】    95,交聲,127
【裁判日期】    951025
【裁判案由】    違反道路交通管理處罰條例
【裁判全文】
臺灣宜蘭地方法院交通事件裁定
原處分機關  交通部公路總局臺中區監理所彰化監理站
異  議  人
即受處分人  甲○○
上列異議人即受處分人因違反道路交通管理處罰條例案件，對於
交通部公路總局臺中區監理所彰化監理站於民國95年5月18 日所
為之處分（處分案號：彰監四字第裁64－Q00000000 號）聲明異
議，本院裁定如下:
    主  文
原處分撤銷。
甲○○汽車駕駛人，行經有燈光號誌管制之交叉路口闖紅燈，處
罰鍰新臺幣伍仟肆佰元，並記違規點數參點。
    理  由
一、原處分意旨略以：異議人即受處分人甲○○於民國94年6月7
    日晚間9時4分許駕駛車牌號碼767-GQ號營業貨運曳引車行經
    濱海路5 段龜山路口，違規闖紅燈，經警攔查，當場掣單舉
    發（舉發案號：宜警交字第 Q00000000號），原處分機關乃
    依道路交通管理處罰條例第53條第1 項規定，裁處新臺幣（
    下同）5,400元。
二、異議意旨略以：綠燈時，伊車頭就已經越過白線，行至路中
    央時，燈號則變換成黃燈，伊沒有闖紅燈。
三、按道路交通管理處罰條例本質上係屬行政法而非刑事特別法
    ，該條例本身雖未設有法律變更後應如何選法之規定，惟94
    年2月5日公布施行之行政罰法，係屬行政罰之基本法，主管
    機關依據道路交通管理處罰條例，對於人民因違反該條例所
    定之行政法上義務為罰鍰、吊扣駕駛執照等裁罰，係屬行政
    罰之一種，自有行政罰法之適用。而行政罰法第5 條規定：
    「行為後法律或自治條例有變更者，適用行政機關最初裁處
    時之法律或自治條例。但裁處前之法律或自治條例有利於受
    處罰者，適用最有利於受處罰者之規定。」此既為行政機關
    作出處分時應依循之選法規範，則本院對於行政機關裁處適
    法與否之認定，原則上即應以行政機關作出不利益處分時之
    法律為裁判基準，不因事後法律變更使原先合法之處分變更
    為違法，是道路交通管理處罰條例雖於94年12月28日修正公
    布，並於95年7 月1 日施行，然本件原處分機關係於新法施
    行前作出裁罰，本院即應依原處分機關裁處時之法律，即修
    正前道路交通管理處罰條例第53條及第63條第1項第3款規定
    作為處分合法與否之判準。再按，汽車駕駛人行經有燈光號
    誌管制之交岔路口闖紅燈者，處1,800百元以上5,400元以下
    罰鍰，併計違規點數 3點，修正前道路交通管理處罰條例第
    53條及第63條第1項第3款分別定有明文。
四、異議人未否認有於上開時、地行經舉發地點，惟辯稱：絕未
    闖紅燈云云。然證人即本件舉發員警陳丁魁於本院訊問時證
    稱：因時日久遠，本件相關細節已不復記憶，不過警員一貫
    的舉發基準是當管制號誌變換成紅燈後，立即讀秒3 秒，讀
    完秒後有車子經過才會被認定係闖紅燈等語，依此舉發標準
    ，當無可能有異議人所稱車行至路中央時，燈號即變換成黃
    燈之情形，異議人闖紅燈之事實應堪認定。異議人雖質疑警
    方可能因其態度不佳而開單舉發，然舉發員警係在場之目擊
    證人，其到庭以具結擔保供述之真實性，並擔負有偽證罪責
    ，且與異議人素不相識，又無嫌隙，應無攀誣異議人之理，
    在別無證據證明證人所言係屬虛偽或另有不可信之情狀外，
    本院尚不得僅以證人為本件開單告發之員警而全盤抹煞其在
    訴訟上所具有目擊證人之資格，是其證言自得採為本院裁判
    之依據。
五、綜上，本件異議人於上揭時、地行經有燈光號誌管制之交岔
    路口闖紅燈，原處分機關依道路交通管理處罰條例第53條第
    1項裁處異議人罰鍰5,400元故非無見，然依上開行政罰法第
    5 條規定，原處分機關裁罰之基礎應係修正前道路交通管理
    處罰條例第53條，又原處分機關漏未依修正前道路交通管理
    處罰條例第63條第1 項第3款規定併記違規點數3點，此記點
    處罰，係屬強制規定，無從減免，是異議人聲明異議雖無理
    由，惟原處分既有上述瑕疵，自亦無可維持，爰撤銷原處分
    ，另諭知如主文所示內容之處分。
據上論斷，依道路交通案件處理辦法第20條，裁定如主文。
中    華    民    國    95   年    10     月    25    日
                  交通法庭法  官  楊坤樵
以上正本證明與原本無異。
如不服本裁定，應於裁定送達後5日內，向本院提出抗告狀。（
應附繕本）
                          書記官  謝佩欣
中    華    民    國    95    年    10    月    27    日


司法院資訊處製作；財團法人民間司法改革基金會備份。
